臺中高等行政法院判決
                                       100年度訴字第14號
                                    100年5月12日辯論終結
原      告　王志賢
被      告　彰化縣政府
代　表　人　卓伯源
訴訟代理人　葉燕囍
上列當事人間因收回被徵收土地事件，原告不服內政部中華民國
99年11月25日台內訴字第0990219518號訴願決定，提起行政訴訟
。本院判決如下︰
　　主  文
原告之訴駁回。
訴訟費用由原告負擔。
    事實及理由
一、事實概要：緣原告就非其所有坐落彰化縣彰化市○○段216-
    11、216-9地號等2筆被徵收土地（以下簡稱系爭土地），於
    民國（下同）99年3月31日檢具由系爭土地原土地所有權人
    章隆工業股份有限公司（以下簡稱章隆公司）76年8月22日
    出具之同意書，向被告申請依舊土地法第219條規定收回被
    徵收土地。經被告審認原告並非原土地所有權人，乃以99
    年4月14日府地權字第0990078219號函復：「主旨：關於台
    端陳情返還彰化市○○段216-11、216-9地號被徵收土地剩
    餘未使用部分土地，請依舊土地法第219條規定辦理土地發
    放乙案，詳如說明，請查照。說明：．．．二、台端主張發
    還土地，依據土地法第219條規定：『私有土地經徵收後，
    有左列情形之一者，原土地所有權人得於徵收補償發給完竣
    屆滿一年之次日起五年內，向該管直轄市、縣（市）地政機
    關聲請照徵收價額收回其土地：．．．』，台端所附舊土地
    法第219條：『徵收私有土地後，不依核准計畫使用，或徵
    收完畢一年後，不實行使用者，其原土地所有權人得照原徵
    收價額收回其土地』，兩者規定皆是以『原土地所有權人』
    為申請人，台端非原土地所有權人，於法不符，無聲請收回
    之情事。」原告不服，提起訴願遭駁回，遂提起本件行政訴
    訟。
二、本件原告主張：
    (一)彰化縣彰化市○○段216地號土地，原土地所有權人為章
      隆公司，經被告徵收使用，辦理土地徵收分割後，莿桐段
      216-2地號工程外土地未辦理徵收，由原告買受，並經原
      土地所有權人章隆公司出具同意書放棄莿桐段216地號全
      部取回被徵收土地之權利，交由原告全權處理；另被告徵
      收使用剩餘土地，分割後編為莿桐段216-6地號，被告在
      原土地所有權人章隆公司逾時未表示異議之情況下，由原
      告繳回徵收補償費後，將莿桐段216-6地號土地登記為原
      告所有。事隔多年，政府又因高工局興建工程需用土地，
      將莿桐段216-6、216-2地號辦理徵收。今原告查覺尚有土
      地，因興建工程完工並未使用，原告遂代位聲請收回系爭
      土地。
    (二)新修正之土地法第219條侵害人民財產權之權利，牴觸憲
      法應送請大法官解釋。原告及章隆司公司被徵收土地時，
      新土地法並未修改，本於法律修正後不得侵害人原既有之
      權利，故原告主張應適用舊土地法。
    (三)原告於78年向被告申請收回土地時，無原土地所有權人適
      格之問題，今被告辯稱原土地所有權人之疑慮，顯然有誤
      。土地所有權人死亡，引用民法繼承關係，繼承人可辦理
      ，原告因買賣關係而發生代位，引用民法規定有據等情。
      並聲明求為判決訴願決定及原處分均撤銷。
三、被告則以：
    (一)經查彰化市○○段216-11地號（分割自莿桐段216-4地號
      ）土地，徵收面積619平方公尺，位於洋子厝溪第七期一
      工區排水改善工程用地徵收範圍內，經臺灣省政府74年1
      月23日七四府地四字第7299號函核准徵收，並經被告74年
      2月2日七四彰府地權字第334號公告徵收在案；彰化市○
      ○段216-9地號（分割自莿桐段216地號）土地，徵收面積
      272平方公尺，位於洋子厝溪第七期二工區排水改善工程
      用地徵收範圍內，經臺灣省政府74年4月11日七四府地四
      字第25108號函核准徵收，並經被告74年4月29日七四彰府
      地權字第10193號公告徵收在案。
    (二)原告以未具日期陳情書申請將未使用之土地發返原告，被
      告99年3月15日府地權字第0990050272號函覆「所有權人
      為章隆工業股份有限公司，非台端所得以主張與申請。」
      。原告續於99年3月22日書函（被告99年3月23日彰府字第
      0990069184號函收文）補送同意書申請，被告仍以「台端
      非原所有權人，於法不符，無聲請收回情事。」回覆。原
      告續於99年3月31日書函（被告99年4月1日彰府字第78219
      號函收文）請依舊土地法219條規定辦理，被告仍於99年4
      月14日以府地權字第0990078219號函依相同理由回覆。原
      告不服即於99年4月21日提出訴願，經內政部99年11月25
      日台內訴字第0990219518號訴願決定駁回。
    (三)依據89年修正後土地法第219條規定：「私有土地經徵收
      後，有左列情形之一者，原土地所有權人得於徵收補償發
      給完竣屆滿一年之次日起五年內，向該管直轄市或縣（市
      ）地政機關聲請照徵收價額收回其土地：．．．」，另修
      正前土地法219條：「徵收私有土地後，不依核准計劃使
      用，或於徵收完畢一年後，不實行使用者，其原土地所有
      權人得照原徵收價額收回其土地」兩者規定皆是以「原土
      地所有權人」為申請人，本案原告非原土地所有權人，不
      符前開規定，被告依法否准其申請，尚無違誤等語，資為
      抗辯。並聲明求為判決駁回原告之訴。
四、兩造之爭點：原告非原土地所有權人，可否代位原所有權人
    申請收回系爭土地？經查：
    (一)按「私有土地經徵收後，有左列情形之一者，原土地所有
      權人得於徵收補償發給完竣屆滿一年之次日起五年內，向
      該管直轄市或縣（市）地政機關聲請照徵收價額收回其土
      地：一、徵收補償發給完竣屆滿一年，未依徵收計畫開始
      使用者。二、未依核准徵收原定興辦事業使用者。」土地
      法第219條第1項定有明文。。
    (二)本件原告就非其所有坐落彰化縣彰化市○○段216-11、21
      6-9地號等2筆被徵收之系爭土地，於99年3月31日檢具由
      系爭土地原土地所有權人章隆工業股份有限公司76年8月2
      2日出具之同意書，向被告申請依舊土地法第219條規定收
      回被徵收土地。經被告審認原告並非系爭土地之原土地所
      有權人，乃以99年4月14日府地權字第0990078219號函復
      ：臺端非原土地所有權人，於法不符，無聲請收回之情事
      。有原告99年3月31日陳情書、同意書、被告99年4月14日
      府地權字第0990 078219號函附卷可稽（見本院卷第40頁
      至第41頁、第69頁）。揆諸首揭規定，原處分並無違誤。
    (三)原告雖起訴主張彰化縣彰化市○○段216地號土地，原土
      地所有權人為章隆公司，經被告徵收使用，辦理土地徵收
      分割後，莿桐段216-2地號工程外土地未辦理徵收，由原
      告買受，並經原土地所有權人章隆公司出具同意書放棄莿
      桐段216地號全部取回被徵收土地之權利，交由原告全權
      處理；另被告徵收使用剩餘土地，分割後編為莿桐段216-
      6地號，被告在原土地所有權人章隆公司逾時未表示異議
      之情況下，由原告繳回徵收補償費後，將莿桐段216-6地
      號土地登記為原告所有。事隔多年，政府又因高工局興建
      工程需用土地，將莿桐段216-6、216-2地號辦理徵收。今
      原告查悉尚有土地，因興建工程完工並未使用，原告遂代
      位聲請收回系爭土地乙節。查原告主張收回之彰化市○○
      段216-9（分割自216地號）及216-11地號（分割自216-4
      地號）目前均登記為被告所有，其原土地所有權人為章隆
      公司，有土地登記謄本、土地登記簿附卷可稽，原告並非
      徵收當時之原土地所有權人，自無依土地法第219 條申請
      收回土地之公法請求權，又土地法亦無代位請求之規定，
      原告與章隆公司間之買賣關係為私權關係，並不能作為公
      法上請求收回土地之依據。另本案亦無繼承之情事，自無
      民法代位繼承規定之適用。原告主張其有代位權，且應適
      用民法代位繼承之規定，核不足採。
    (四)另查上開彰化市○○段216-2地號土地，前經原告向被告
      申請退還被徵收之剩餘土地，並經被告以77年2月27日77
      彰府地權字第06322號函通知原告即原土地所有權人繳回
      補償費金額後依法發還，有上開函影本附訴願卷內可稽；
      又上開莿桐段216-6地號土地，經被告於74年4月30日徵收
      ，77年6月1日回復所有權予原土地所有權人章隆工業股份
      有限公司，78年8月14日依判決登記為原告所有，亦有上
      開莿桐段216-6地號土地登記簿影本附卷為憑。是原告稱
      ，係因原告出具上開同意書申請發還，而由被告直接辦理
      撤銷徵收並由原告繳回補償金後，將上開土地返還予原告
      之情形，核與事實不符。
    (五)至原告主張新修正之土地法第219條侵害人民財產權之權
      利，牴觸憲法應送請大法官解釋。原告及章隆司公司被徵
      收土地時，新土地法並未修改，本於法律修正後不得侵害
      人原既有之權利，故應適用舊土地法乙節。經查，現行土
      地法第219條係規定申請收回被徵收土地之要件，並無牴
      觸憲法之虞，自無申請大法官釋憲之必要。又現行土地法
      第219條係於89年1月26日修正，而原告係於99年3月向被
      告申請收回，自應適用現行土地法第219條之規定。
五、綜上所述，被告以原告非土地所有權人，申請人不適格而否
    准其收回被徵收土地之申請，並無違誤，訴願決定予以維持
    ，核無不合。原告訴請撤銷，為無理由，應予駁回。本件事
    證已臻明確，兩造其餘之陳述及舉證，不影響於本判決之判
    斷，爰不一一論列。
六、據上論結，本件原告之訴為無理由，依行政訴訟法第195條
    第1項後段、第98條第1項前段，判決如主文。
中　　華　　民　　國　　100　年　　5　　月　　19 　　 日
               臺中高等行政法院第二庭
                          審判長法  官　王　茂　修
                                法  官　林  秋  華
                                法  官　莊　金　昌

以上正本證明與原本無異。
如不服本判決，應於判決送達後20日內向本院提出上訴書狀，其
未表明上訴理由者，應於提起上訴後20日內向本院提出上訴理由
書（須依對造人數附具繕本）；如於本判決宣示或公告後送達前
提起上訴者，應於判決送達後20日內補提上訴理由書（須附繕本
）。未表明上訴理由者，逕以裁定駁回。
中　　華　　民　　國　　100　年　　5　　月　　19 　　 日
              　                書記官　林  昱  妏